【裁判字號】    99,訴,185
【裁判日期】    990331
【裁判案由】    違反毒品危害防制條例
【裁判全文】
臺灣嘉義地方法院刑事判決               99年度訴字第185號
公  訴  人  臺灣嘉義地方法院檢察署檢察官
被      告  甲○○
上列被告因違反毒品危害防制條例案件，經檢察官提起公訴（98
年度毒偵字第1678號），因被告於本院準備程序中就被訴事實為
有罪之陳述，經本院裁定由受命法官獨任以簡式審判程序審理，
判決如下：
    主  文
甲○○施用第一級毒品，處有期徒刑陸月，如易科罰金以新臺幣
壹仟元折算壹日；又施用第二級毒品，處有期徒刑肆月，如易科
罰金以新臺幣壹仟元折算壹日。應執行有期徒刑捌月，如易科罰
金以新臺幣壹仟元折算壹日。
    犯 罪 事 實
一、甲○○前因施用毒品案件，經本院以95年度毒聲字第412 號
    裁定送觀察勒戒，嗣因無繼續施用毒品傾向，於民國96年2
    月15日釋放出所而執行完畢。詎其仍未戒除毒癮，於前開觀
    察勒戒執行完畢釋放後5 年內，復基於施用第一級毒品海洛
    因、第二級毒品甲基安非他命之犯意，於98年9 月28日上午
    10時許，在嘉義縣義竹鄉五厝村五間厝47號住處旁，以注射
    方式施用第一毒品海洛因1 次，另以摻入香菸之方式施用第
    二級毒品甲基安非他命1 次。嗣於98年10月1 日中午12時許
    ，為警持臺灣嘉義地方法院檢察署檢察官所核發之許可鑑定
    書，並經甲○○同意採集其尿液送驗，結果呈可待因、嗎啡
    、甲基安非他命陽性反應，始悉上情。
二、案經嘉義縣警察局移送臺灣嘉義地方法院檢察署檢察官偵查
    起訴。
    理  由
一、本件被告甲○○所犯，非死刑、無期徒刑、最輕本刑為3 年
    以上有期徒刑之罪，或高等法院管轄第一審案件，其於準備
    程序進行中，就被訴事實為有罪之陳述，經本院告知簡式審
    判程序之旨，並聽取檢察官及被告之意見後，裁定進行簡式
    審判程序。
二、上開事實，業經被告於本院審理時自白不諱，並有臺灣檢驗
    科技股份有限公司98年10月20日出具之濫用藥物尿液檢驗報
    告、代號與真實姓名對照表（偵2A98）在卷可稽，足認被告
    之自白與事實相符。被告前因施用毒品案件，經本院以95年
    度毒聲字第412 號裁定送觀察勒戒，嗣因無繼續施用毒品傾
    向，於96年2 月15日釋放出所而執行完畢，有臺灣高等法院
    被告前案紀錄表在卷可按。是被告於前開觀察勒戒執行完畢
    釋放後5 年內再犯本件施用毒品之罪，應依毒品危害防制條
    例第23條第2 項之規定依法訴追處罰。從而，本件事證明確
    ，被告犯行足堪認定，應依法論科。
三、核被告所為，係犯毒品危害防制條例第10條第1 項、第2 項
    之施用第一、二級毒品罪。被告為施用而持有第一級毒品海
    洛因、第二級毒品甲基安非他命之低度行為，分別為施用之
    高度行為所吸收，均不另論罪。被告所犯上開2 罪，犯意各
    別，行為互殊，應予分論併罰。
四、爰審酌被告曾因施用毒品經裁定觀察、勒戒執行完畢，仍未
    能徹底戒絕毒品，而再犯本案，顯見其自制力不足，無法擺
    脫毒品，未能體悟施用毒品對自己、家人造成之傷害及社會
    之負擔，惟念及施用毒品本質上係戕害自身健康之行為，尚
    未嚴重破壞社會秩序或侵害他人權益，且被告坦承犯行、犯
    後態度尚可，家境勉持等一切情狀，分別量處如主文所示之
    刑及諭知易科罰金之折算標準，並定應執行刑及諭知易科罰
    金之折算標準。又司法院大法官會議釋字第662 號解釋於98
    年6 月19日公布，明揭：「中華民國94年2 月2 日修正公布
    之現行刑法第41條第2 項，關於數罪併罰，數宣告刑均得易
    科罰金，而定應執行之刑逾6 個月者，排除適用同條第1 項
    得易科罰金之規定部分，與憲法第23條規定有違，並與本院
    釋字第366 號解釋意旨不符，應自本解釋公布之日起失其效
    力。」，亦即各罪之宣告刑原均得易科罰金，定應執行之刑
    雖逾有期徒刑6 月，仍得易科罰金。本件被告所犯之罪，均
    在解釋公布後所犯，刑法第41條雖於98年12月30日修正公布
    ，並自99年1 月1 日施行，修正後第1 項、第8 項規定：「
    犯最重本刑為5 年以下有期徒刑以下之刑之罪，而受6 月以
    下有期徒刑或拘役之宣告者，得以新臺幣1 千元、2 千元或
    3 千元折算1 日，易科罰金。但易科罰金，難收矯正之效或
    難以維持法秩序者，不在此限。…第1 項至第4 項及第7 項
    之規定，於數罪併罰之數罪均得易科罰金或易服社會勞動，
    其應執行之刑逾6 月者，亦適用之。」，惟此僅係依前揭釋
    字第662 號解釋意旨之明文化規定，非屬法律變更，不生新
    舊法比較適用問題，應逕行依現行有效之刑法第41條第1 項
    前段、第8 項規定，定其有期徒刑部分應執行之刑易科罰金
    之折算標準。
據上論斷，應依刑事訴訟法第273 條之1 第1 項、第299 條第1
項前段，毒品危害防制條例第10條第1 項、第2 項，刑法第11條
前段、第41條第1 項前段、第8 項、第51條第5 款，判決如主文
。
本案經檢察官曹合一到庭執行職務。
中    華    民    國    99    年    3     月    31    日
                  刑事第四庭  法  官  梁淑美
以上正本證明與原本無異。
如不服本判決應於收受判決後10日內向本院提出上訴書狀，並應
敘述具體理由；其未敘述上訴理由者，應於上訴期間屆滿後20日
內向本院補提理由書（均須按他造當事人之人數附繕本）「切勿
逕送上級法院」。
中    華    民    國    99    年    3     月    31    日
                              書記官  林金福
附錄本判決論罪科刑之法條
毒品危害防制條例第10條
施用第一級毒品者，處 6 月以上 5 年以下有期徒刑。
施用第二級毒品者，處 3 年以下有期徒刑。

司法院資訊處製作；財團法人民間司法改革基金會備份。
